---
title: "Wykład III - DBSCAN"
author: "Mateusz Sobieraj"
date: "3 kwiecien 2017"
encoding: "UTF-8"
output: 
  ioslides_presentation:
    css: dependencies/styles.css
    widescreen: false
    transition : "slower"
    smaller: true
    logo: dependencies/grosz.png
---

<!-- 'f' enable fullscreen mode -->
<!-- 'w' toggle widescreen mode -->
<!-- 'o' enable overview mode -->
<!-- 'h' enable code highlight mode -->
<!-- 'p' show presenter notes -->

```{r required_datasets, include=FALSE, eval=TRUE}
#install.packages('ggplot2', dependencies = T)
#install.packages('assertthat', dependencies = T)
#install.packages('factoextra')
#install.packages('fpc')
#install.packages('dbscan')
#install.packages('FNN')
library('dbscan')
library('fpc')
library('ggplot2')
library('factoextra')
library('dplyr')
library('FNN')

# datasets preparing #

# different sizes
set.seed(0.5)
ds <- data.frame(x = c(runif(1000), runif(200, 0.3, 0.7) + 0.75, runif(200, 0.3, 0.7) - 0.75)
                 , y = c(runif(1000), runif(200, 0.3, 0.7), runif(200, 0.3, 0.7))
                 , label = c(rep('first', 1000), rep('second', 200), rep('third', 200)))

# different densities
set.seed(0.5)
dd <- data.frame(x = c(runif(200), runif(200, 0.35, 0.65) + 1, runif(200, 0.35, 0.65) + 1)
                 , y = c(runif(200), runif(200, 0.35, 0.65) + 0.25, runif(200, 0.35, 0.65) - 0.25)
                 , label = c(rep('first', 200), rep('second', 200), rep('third', 200)))

# on-convex shapes
set.seed(0.5)
phi1 <- seq(0, pi, by = 0.1)
x1 <- rep(cos(phi1), 50) + runif(50, 0, 0.3)
y1 <- rep(sin(phi1), 50) + runif(50, 0, 0.3)
phi2 <- seq(pi, 2 * pi, by = 0.1)
x2 <- 1 + rep(cos(phi2), 50) + runif(50, 0, 0.3)
y2 <- 0.5 + rep(sin(phi2), 50) + runif(50, 0, 0.3)

nc <- data.frame(x = c(x1, x2)
                 , y = c(y1, y2)
                 , label = c(rep('first', length(x1)), rep('second', length(x2)))
                 )

# weird shapes
ws <- multishapes #factoextra
ws$shape <- as.factor(ws$shape)
ws_ul <- ws[, -3]
# kmeans clasification #

ds_km <- kmeans(ds[, -3], 3)
ds_km.labels <- as.factor(ds_km$cluster)

dd_km <- kmeans(dd[, -3], 3)
dd_km.labels <- as.factor(dd_km$cluster)

nc_km <- kmeans(nc[, -3], 2)
nc_km.labels <- as.factor(nc_km$cluster)

ws_km <- kmeans(ws[, -3], 6)
ws_km.labels <- as.factor(ws_km$cluster)

# plots preparing #

ds_original <- ggplot(data = ds, aes(x = x, y = y, colour = label)) + geom_point() + ggtitle("Pierwotne klastry")
ds_kmeans <- ggplot(data = ds, aes(x = x, y = y, colour = ds_km.labels)) + geom_point() + ggtitle("Klasyfikacja K-means")

dd_original <- ggplot(data = dd, aes(x = x, y = y, colour = label)) + geom_point() + ggtitle("Pierwotne klastry")
dd_kmeans <- ggplot(data = dd, aes(x = x, y = y, colour = dd_km.labels)) + geom_point() + ggtitle("Klasyfikacja K-means")

nc_original <- ggplot(data = nc, aes(x = x, y = y, colour = label)) + geom_point() + ggtitle("Pierwotne klastry")
nc_kmeans <- ggplot(data = nc, aes(x = x, y = y, colour = nc_km.labels)) + geom_point() + ggtitle("Klasyfikacja K-means")


ws_original <- ggplot(data = ws, aes(x = x, y = y, colour = shape)) + geom_point() + ggtitle("Pierwotne klastry")
ws_kmeans <- ggplot(data = ws, aes(x = x, y = y, colour = ws_km.labels)) + geom_point() + ggtitle("Klasyfikacja K-means")

```

## Plan wykładu {.build}

- Teoria
    - Dlaczego nie chcemy zawsze używać K-means
    - Alternatywy do `K-means`
    - Algorytm `DBSCAN` Wstęp
    - Algorytm `DBSCAN` Podstawowe Definicje
    - Algorytm `DBSCAN` dobór optymalnych $\epsilon$ i $mp$
    - Algorytm `DBSCAN` problemy
- R
    - Zbiór danych
    - Klasteryzacja z `DBSCAN`

## Teoria

## Dlaczego nie zawsze chcemy używać `K-means` {.build}

Algorytm `K-means` jest prostym algorytmem, często dającym bardzo dobre rezultaty, jednak ma swoje ograniczenia. Najważniejsze z nich to:

1. możemy go stosować tylko dla obiektów opisanych zmiennymi ciągłymi
2. musimy z góry określić liczbę  klastrów
3. jest wrażliwy na szum i obserwacje odstające
4. nie klasyfikuje dobrze klastrów o niewypukłych kształtach
5. nie klasyfikuje dobrze klastrów o różnych gęstościach

## Różne gęstości {.build}
```{r, echo=FALSE}
dd_original
```

## Różne gęstości
```{r, echo=FALSE}
dd_kmeans
```

## Różne wielkości klastrów {.build}
```{r, echo=FALSE}
ds_original
```

## Różne wielkości klastrów
```{r, echo=FALSE}
ds_kmeans
```

## Klastry  o niewypukłych kształtach {.build}
```{r, echo=FALSE}
nc_original
```

## Klastry  o niewypukłych kształtach
```{r, echo=FALSE}
nc_kmeans
```

## Alternatywy do `K-means` {.build}

Inne grupy algorytmów nauczania bez nadzoru:

  - Expectation–maximization algorithm (EM)
  - Density-Based Clustering
    - `Density-based spatial clustering of applications with noise (DBSCAN)`
    - Ordering points to identify the clustering structure (OPTICS)
    - Density Clustering (DENCLUE)
  - Hierarchical Clustering
    - Single link
    - Complete link
    - Average
    - Centroid
  - pochodne K-means
    - K-Medoids
    - K-modes


## Algorytm `DBSCAN`  Wstęp {.build}

Problemy `K-means`

1. możemy go stosować tylko dla obiektów opisanych zmiennymi ciągłymi.
2. musimy z góry określić liczbę  klastrów
3. jest wrażliwy na szum i obserwacje odstające
4. nie klasyfikuje dobrze klastrów o niewypukłych kształtach
5. nie klasyfikuje dobrze klastrów o różnych gęstościach

## Algorytm `DBSCAN` Wstęp

Problemy, z którymi poradzi sobie `DBSCAN`

1. możemy go stosować tylko dla obiektów opisanych zmiennymi ciągłymi.
2. `musimy z góry określić liczbę  klastrów`
3. `jest wrażliwy na szum i obserwacje odstające`
4. `nie klasyfikuje dobrze klastrów o niewypukłych kształtach`
5. nie klasyfikuje dobrze klastrów o różnych gęstościach

## Algorytm `DBSCAN`  Wstęp II {.build} 

W `Density-Based Clustering` staramy się podzielić punkty na 'gęste' obszary oddzielone 'niegęstymi' obszarami.

#### Oznaczenia

- $\epsilon$ - zdefiniowany przez nas promień okręgu
- $mp$ - zdefiniowana przez nas liczba punktów, która musi znaleźć się k kuli
- $p$, $q$,... - punkty

## Algorytm `DBSCAN` Podstawowe Definicje {.build}

#### DEF(gęstość w punkcie $p$)

Gęstością w punkcie $p$ nazywamy liczbę punktów znajdujących się w kuli o środku w punkcie $p$ i promienu $\epsilon$.

#### DEF(punkt główny)

Punkt $p$ jest punktem głównym, gdy gęstość dla punktu $p$ wynosi przynajmniej $mp$.

#### DEF(punkty bezpośrednio osiągalne)(directly reachable points)

Punkt $q$ jest bezpośrednio osiągalne z punktu głównego $p$, gdy znajdujące się w promieniu $\epsilon$. Żadne punkty nie są bezpośrednio osiągalne z punktów które nie są punktami głównymi.

#### DEF(punkty osiągalne)(reachable points) 

Punkt $q$ jest osiągalny z punktu $p$ gdy istnieje ścieżka $p = p_1,\ldots,p_n = q$, w któej punkt $p_{i+1}$ jest bezpośrednio osiągalny z punktu $p_i$. Wszystkie punkty z wyjątkiem $q$ muszą być punktami głównymi.

## Algorytm `DBSCAN` Podstawowe Definicje II {.build}

#### DEF(punkty graniczne)(border points)

Punkt $p$ nazywamy punktem granicznym, gdy nie jest punktem głównym, ale jest osiągalny

#### DEF(punkty odstające)(noise points)

Wszystkie punkty nieosiągalne z żadnego innego punku to punkty odstające.

#### DEF(Klaster)

Klastrem nazywamy maksymalny zbiór punktów osiągalnych (wszystko jedno czy głównych, czy nie).

## Algorytm `DBSCAN` dobór optymalnych $\epsilon$ i $mp$ {.build}

#### Uwaga I

Im mniejsze $mp$ tym więcej szumu zostanie uznane za klastry. 

##### Uwaga II

Uznaje się, że $mp$ powinno wynosić co najmniej liczbę wymiarów danych plus 1.

#### DEF(wykres odległości kNN)

Wykres, w którym na osi $Y$ znajduje się odległości, na osi $X$ skumulowana suma obserwacji posortowana po odległości od najmniejszej do największej.

##### Uwaga III

Wybieramy takie $\epsilon$ by druga pochodna wykresu odległości kNN była jak największa (innymi słowy szukamy kolanka).


## Wady algorytmu `DBSCAN` {.build}

Algorytm słabo klasyfikuje

- klastry o różnej gęstości
- wysoko wymiarowe dane

## R

## Zbiór danych {.build}

Będziemy pracować na zbiorze `multishapes` z pakietu `factoextra` (u nas przechowywany w zmiennej `ws_ul`), oraz używać bibliotek `fpc` i `dbscan`

```{r dataset_summary}
summary(ws)
str(ws)
```

## Zbiór danych 

```{r, echo=FALSE}
ws_original
```

## Zbiór danych 

```{r, echo=FALSE}
ws_kmeans
```

## Klasteryzacja z `DBSCAN` dobór parametrów {.build}

```{r dbscan0}

dbscan::kNNdistplot(ws_ul, k = 3)

```

## Klasteryzacja z `DBSCAN` dobór parametrów {.build}

```{r dbscan1}

#dbscan::kNNdistplot

add_new_plot <- function(x, k = 4, kontekst = 'plot', ...) 
{
  kNNdist <- sort(kNNdist(x, k))
  
  if (kontekst == 'plot') {
    
    plot(sort(kNNdist), type = "l",...)
  
  } else {
    
    lines(sort(kNNdist), type = "l",...)
    
  }
}
```

```{r dbscan11, eval = FALSE}
add_new_plot(ws_ul, k = 10, ylim = c(0, 0.4)) +
add_new_plot(ws_ul, k = 3, kontekst = 'lines', col = "blue") +
add_new_plot(ws_ul, k = 5, kontekst = 'lines', col = "red") +
add_new_plot(ws_ul, k = 1, kontekst = 'lines', col = "green") +
abline(h = 0.06, col = 'green'); text(1000, 0.08, col = 'green', labels = "0.06 MinPts = 1") +
abline(h = 0.11, col = 'blue'); text(1000, 0.13, col = 'blue', labels = "0.11 MinPts = 3") +
abline(h = 0.14, col = 'red'); text(1000, 0.16, col = 'red', labels = "0.14 MinPts = 5") +
abline(h = 0.19); text(1000, 0.21, labels = "0.19 MinPts = 10")
```

## Klasteryzacja z `DBSCAN` dobór parametrów {.build}

```{r, echo=FALSE, results='hide',message=FALSE}
add_new_plot(ws_ul, k = 10, ylim = c(0, 0.4)) +
add_new_plot(ws_ul, k = 3, kontekst = 'lines', col = "blue") +
add_new_plot(ws_ul, k = 5, kontekst = 'lines', col = "red") +
add_new_plot(ws_ul, k = 1, kontekst = 'lines', col = "green") +
abline(h = 0.06, col = 'green'); text(1000, 0.08, col = 'green', labels = "0.06 MinPts = 1") +
abline(h = 0.11, col = 'blue'); text(1000, 0.13, col = 'blue', labels = "0.11 MinPts = 3") +
abline(h = 0.14, col = 'red'); text(1000, 0.16, col = 'red', labels = "0.14 MinPts = 5") +
abline(h = 0.19); text(1000, 0.21, labels = "0.19 MinPts = 10")

```

## Klasteryzacja z `DBSCAN` zastosowanie algorytmu {.build}

```{r dbscan2}
ws_dbxcan1 <- fpc::dbscan(ws_ul, eps = 0.06, MinPts = 1)
ws_dbxcan3 <- fpc::dbscan(ws_ul, eps = 0.11, MinPts = 3)
ws_dbxcan5 <- fpc::dbscan(ws_ul, eps = 0.14, MinPts = 5)
ws_dbxcan10 <- fpc::dbscan(ws_ul, eps = 0.19, MinPts = 10)


pred_ws_DB1 <- as.factor(predict(ws_dbxcan1))
pred_ws_DB3 <- as.factor(predict(ws_dbxcan3))
pred_ws_DB5 <- as.factor(predict(ws_dbxcan5))
pred_ws_DB10 <- as.factor(predict(ws_dbxcan10))


db1 <- ggplot(data = ws_ul, aes(x = x, y = y, colour = pred_ws_DB1)) + geom_point() + 
  ggtitle("Klasyfikacja DBSCAN MinPts = 1, eps = 0.06")
db3 <- ggplot(data = ws_ul, aes(x = x, y = y, colour = pred_ws_DB3)) + geom_point() + 
  ggtitle("Klasyfikacja DBSCAN MinPts = 3, eps = 0.11")
db5 <- ggplot(data = ws_ul, aes(x = x, y = y, colour = pred_ws_DB5)) + geom_point() + 
  ggtitle("Klasyfikacja DBSCAN MinPts = 5, eps = 0.14")
db10 <- ggplot(data = ws_ul, aes(x = x, y = y, colour = pred_ws_DB10)) + geom_point() + 
  ggtitle("Klasyfikacja DBSCAN 10, eps = 0.19")
```

## Klasteryzacja z `DBSCAN` Wizualizacja
```{r, echo=FALSE}
db1
```

## Klasteryzacja z `DBSCAN` Wizualizacja
```{r, echo=FALSE}
db3
```

## Klasteryzacja z `DBSCAN` Wizualizacja
```{r, echo=FALSE}
db5
```

## Klasteryzacja z `DBSCAN` Wizualizacja
```{r, echo=FALSE}
db10
```


