---
title: "Wykład I - Kilka przydatnych uwag o R"
author: "Mateusz Sobieraj"
date: "4 lutego 2017"
encoding: "UTF-8"
output: 
  ioslides_presentation:
    css: dependencies/styles.css
    logo: dependencies/grosz.png
    
---


## skróty klawiszowe I

- `F1 (kursor na funkcji)` - wyświetlenie pomocy
- `F2 (kursor na funkcji)` - wyświetlenie kodu funkcji 
- `Crtl + Enter` - wykonanie linii/fragmentu kodu
- `Crtl + Shift + R` - wykonanie całego skryptu
- `Crtl + Shift + K` - stworzenie dokumentu `rmarkdown`
- `Crtl + Shift + Enter ` - wykonanie fragmentu kodu w `rmarkdown`
- `Ctrl + Shift + C` - za komentowanie / od komentowanie linii lub zaznaczonego obszaru
- `Alt + -` - wstawienie strzałki przypisania `<-`

## skróty klawiszowe II

- `Crtl + 1` / `Crtl + 2` przejście do skryptu/konsoli
- `Crtl + l` - czyszczenie konsoli
- `Tab` - podczas pisania funkcji podpowiedź
- `Tab` - podczas wpisywania argumentów podpowiedź
- `Tab` - podczas gdy zaznaczone jest kilka linii, dodanie wcięcia
- `Tab + Shift` - podczas gdy zaznaczone jest kilka linii, usunięcie wcięcia

## Ściągi 

[https://www.rstudio.com/resources/cheatsheets/](https://www.rstudio.com/resources/cheatsheets/)

### przykładowe 

- [import danych](dependencies/data-import-cheatsheet.pdf)
- [transformacja danych](dependencies/data-transformation-cheatsheet.pdf)
- [wizualizacja danych](dependencies/ggplot2-cheatsheet-2.1.pdf)
- [rmardown](dependencies/rmarkdown-cheatsheet-2.0.pdf)

## Przetwarzanie danych z [dplyr](https://cran.r-project.org/web/packages/dplyr/dplyr.pdf) 

Pakiet `dplyr` służy  do przetwarzania danych w podobnym stylu jak robimy to na bazie za pomocą `SQL`, ponad to implementuje przydatny operator `%>%` służący do przetwarzania potokowego.

## Odpowiedniki `SQL`

- `filter()` - odpowiednik `WHERE`, filtruje wiersze
- `mutate()` - odpowiednik `SELECT *, `, tworzy nowe kolumny
- `select()` - odpowiednik `SELECT`, filtruje kolumny
- `arrange()` - odpowiednik `ORDER BY`, sortuje
- `summarise()` - odpowiednik funkcji agregujących bez `GROUP BY`
- `group_by()` - odpowiednik `GROUP BY`
- `inner_join()` - odpowiednik `INNER JOIN`
- `left_join()` - odpowiednik `LEFT JOIN`
- `intersect()` - odpowiednik `INTERSECT`
- `union()` - odpowiednik `UNION`

## Praca z pakietem `dplyr`

Funkcjie `filter`, `mutate`, `select`, `arrange`, `summarise`, `group_by` przyjmują jako pierwszy argument ramkę danych.

Funkcje `_join`, jako pierwsze dwa argumenty przyjmują ramki danych które chcemy ze sobą połączyć, jako trzeci argument przyjmują warunek logiczny (odpowiednik tego co w `SQL` wpisujemy po słowie kluczowym `ON`).

Operator `x %>% y` przekazuje  wartość zwróconą w `x` jako pierwszy argument `y`. Będziemy go stosować w poniższych przykładach.

Pokarzemy przykładowe użycie powyższych funkcji na przykładzie zbioru danych [iris](https://en.wikipedia.org/wiki/Iris_flower_data_set).

## Rzut oka na dane

Przygotowanie danych do dalszej pracy
```{r required_packages, include=FALSE, eval=TRUE}
require('dplyr')
require('tidyr')
#options(encoding = 'UTF-8')
```

```{r data_preparation}
dt <- iris
summary(dt)
```

## Funkcja `filter()`

```{r filter_data}
dt_filter <- dt %>% filter(Species %in% c("setosa", "versicolor"),
                           Sepal.Width > 3.300)
summary(dt_filter)
```

## Funkcja `mutate()`

```{r mutate_data}
dt_mutate <- dt %>% mutate(Petal_ratio = Petal.Length / Petal.Width,
                           is_height = ifelse(Sepal.Length >= 6.4, 
                                              'YES', 
                                              'NO')
                           )
head(dt_mutate)
```

## Funkcja `select()`
W funkcji select przed argumentem można stawiać znak `-` co powoduje, że ta kolumna nie będzie wyświetlana. 

```{r select_data}
dt_select <- dt %>% select(-Petal.Length, -Petal.Width)

head(dt_select)
```
## Funkcja `arrange()`
```{r arrange_data}
dt_arrange <- dt %>% arrange(Sepal.Length, desc(Petal.Length))

head(dt_arrange)
```
## Funkcja `summarise()`
```{r summarise_data}
dt_summarise <- dt %>% 
  summarise(row_number = n(),
            avg_sepal_length = mean(Sepal.Length),
            sd_sepal_length = sd(Sepal.Length),
            md_petal_length = median(Petal.Length)
            )

dt_summarise
```
## Funkcja `group_by()`
```{r group_by_data}
dt_group_by  <- dt %>%
  group_by(Species) %>%
  summarise(row_number = n(),
          avg_sepal_length = mean(Sepal.Length),
          sd_sepal_length = sd(Sepal.Length),
          md_petal_length = median(Petal.Length)
          )

dt_group_by
```
## Wszystko na raz 
```{r all_operations_data}
dt_all <- dt  %>%  # FROM
  filter(Sepal.Width > 2.8, Petal.Length < 5.1) %>%  # WHERE
  group_by(Species) %>%   
  summarise(row_number = n(),
        avg_sepal_length = mean(Sepal.Length),
        md_petal_length = median(Petal.Length)
        ) %>%  # GROUP BY
  filter(md_petal_length < 4.8) %>%  # HAVING
  select(Species, row_number, avg_sepal_length) %>%  # SELECT
  arrange(avg_sepal_length) # ORDER BY

dt_all

```
## Funkcja `inner_join()`
```{r join_data}
df1 <- data.frame(id1 = sample(1:3, 100, replace = TRUE),
                  norm = rnorm(100))
df2 <- data.frame(id2 = sample(1:3, 100, replace = TRUE),
                  unif = runif(100))

df_join <- inner_join(df1, df2, by = c("id1" = "id2"))
head(df_join)

```

## tabele przestawne z [tidyr](https://cran.r-project.org/web/packages/tidyr/tidyr.pdf)

Pakiet `tidyr` służy do przetwarzania kolumn z formatu wąskiego na szeroki i odwrotnie.

- `gather()` -  bierze wiele kolumn i łączy je w pary klucz-wartość, przekształcenie szerokiego formatu w wąski
- `spread()` - bierze dwie kolumny (klucz i wartość) i rozbija je na wiele kolunm, przekształcenie wąskiego formatu na szeroki 
- `separate()` - rozbija jedną kolumnę na wiele
- `unite()` - łączy kilka kolumn w jedną 

## Rzut oka na dane [hsb2](http://www.philender.com/courses/762/notes1/about_hsb2.html)

Przygotowanie danych do dalszej pracy

```{r data_preparation2}
hsb2 <- read.table('dependencies/hsb2.csv', 
                   header = T, sep = ",")

head(hsb2)
```

## Funkcja `gather()`

Funkcja `gather` służy przekształca tabele, która jest w szerokim formacie na wąski. Konstrukcja funkcji jest następująca: `gather(data, key, value, ..., na.rm = FALSE, convert = FALSE)` gdzie:

- `key` - nazwa kolumny reprezentująca nową zmienną
- `value` - nazwa kolumny reprezentująca wartości zmiennej
- `...` - nazwy kolumn do złączenia
- `convert` - jeżeli `TRUE` to konwertuje na wartość logiczną, integer, numeric itp.

## Funkcja `gather()` II

```{r tidyr_gather}
long_hsb2 <- hsb2 %>%
  gather(Category,Score,
         read, write, math, science, socst)
# równowazne polecenia
#  gather(Category, Score, read:socst)
#  gather(Category, Score, 7:11)
#  gather(Category, Score, -id, -female, -race, -ses, -schtyp, -prog)

head(long_hsb2)
```

## Funkcja `spread()`

Funkcja `spread` ma następującą konstrukcję `spread(data, key, value, fill = NA, convert = FALSE)`, gdzie:

- `key` - nazwa kolumny, która ma zostać zamieniona na na nazwy nowych kolumn
- `value` - wartości w nowych kolumnach 
- `fill` - wartości do podstawienia jeżeli nie ma odpowiednich wartości
- `convert` - jeżeli TRUE to konwertuje na wartość logiczną, integer, numeric itp.

## Funkcja `spread()` II

```{r tidyr_spread}
wide_hsb2 <- long_hsb2 %>%
  spread(Category,Score)

head(wide_hsb2)
```

## Funkcja `separate()`

Funkcja `separate` ma następującą konstrukcję `separate(data, col, into, sep = " ", remove = TRUE, convert = FALSE)`, gdzie:

- `col` - nazwa kolumny, którą chcemy podzielić
- `into` - nowe nazwy kolumn 
- `sep` - jaki separator 
- `remove` - jeżeli `TRUE` usunąć istniejącą kolumnę
- `convert` - jeżeli `TRUE` to konwertuje na wartość logiczną, integer, numeric itp.

## Funkcja `separate()` II

```{r tidyr_separate}
df <- data.frame(id = 1:100, data = "1991-11-24")

head(df)
```

## Funkcja `separate()` III

```{r tidyr_separateII}
df_sep <- df %>%
  separate(data, c("Year", "month", "day"), sep = "-")

head(df_sep)
```

## Funkcja `unite()`

Funkcja `unite` ma następującą konstrukcję `unite(data, col, ..., sep = " ", remove = TRUE)`, gdzie:

- `col` - nazwa nowej złączonej kolumny 
- `...` - nazwy kolumn do złączenia
- `sep` - separator rozdzielający złączone dane 
- `remove` - jeżeli `TRUE` usunąć istniejące kolumny

## Funkcja `unite()` II

```{r tidyr_unite}
df_marge <- df_sep %>%
  unite(date, Year, month, day, sep = '-')

head(df_marge)
```

