---
title: "Wykład III - DBSCAN"
author: "Mateusz Sobieraj"
date: "3 kwiecien 2017"
encoding: "UTF-8"
output: 
  ioslides_presentation:
    css: dependencies/styles.css
    widescreen: false
    transition : "slower"
    smaller: true
    logo: dependencies/grosz.png
---

<!-- 'f' enable fullscreen mode -->
<!-- 'w' toggle widescreen mode -->
<!-- 'o' enable overview mode -->
<!-- 'h' enable code highlight mode -->
<!-- 'p' show presenter notes -->

```{r required_datasets, include=FALSE, eval=TRUE}
#install.packages('ggplot2', dependencies = T)
#install.packages('assertthat', dependencies = T)
#install.packages('factoextra')
#install.packages('fpc')
#install.packages('dbscan')
library('dbscan')
library('fpc')
library('ggplot2')
library('factoextra')

# datasets preparing #

# different sizes
set.seed(0.5)
ds <- data.frame(x = c(runif(1000), runif(200, 0.3, 0.7) + 0.75, runif(200, 0.3, 0.7) - 0.75)
                 , y = c(runif(1000), runif(200, 0.3, 0.7), runif(200, 0.3, 0.7))
                 , label =c(rep('first', 1000), rep('second', 200), rep('third', 200)))

# different densities
set.seed(0.5)
dd <- data.frame(x = c(runif(200), runif(200, 0.35, 0.65) + 1, runif(200, 0.35, 0.65) + 1)
                 , y = c(runif(200), runif(200, 0.35, 0.65) + 0.25, runif(200, 0.35, 0.65) - 0.25)
                 , label =c(rep('first', 200), rep('second', 200), rep('third', 200)))

# on-convex shapes
set.seed(0.5)
phi1 <- seq(0, pi, by = 0.1)
x1<- rep(cos(phi1), 50) + runif(50, 0, 0.3)
y1<- rep(sin(phi1), 50) + runif(50, 0, 0.3)
phi2 <- seq(pi, 2 * pi, by = 0.1)
x2<- 1 + rep(cos(phi2), 50) + runif(50, 0, 0.3)
y2<- 0.5 + rep(sin(phi2), 50) + runif(50, 0, 0.3)

nc <- data.frame(x= c(x1, x2)
                 , y = c(y1, y2)
                 , label =c(rep('first', length(x1)), rep('second', length(x2)))
                 )

# weird shapes
ws <- multishapes #factoextra
ws$shape <-as.factor(ws$shape)
# kmeans clasification #

ds_km <- kmeans(ds[, -3], 3)
ds_km.labels <- as.factor(ds_km$cluster)

dd_km <- kmeans(dd[, -3], 3)
dd_km.labels <- as.factor(dd_km$cluster)

nc_km <- kmeans(nc[, -3], 2)
nc_km.labels <- as.factor(nc_km$cluster)

ws_km <- kmeans(ws[, -3], 6)
ws_km.labels <- as.factor(ws_km$cluster)

# plots preparing #

ds_original <- ggplot(data = ds, aes(x= x, y = y, colour = label)) + geom_point() + ggtitle("Pierwotne klastry")
ds_kmeans <- ggplot(data = ds, aes(x= x, y = y, colour = ds_km.labels)) + geom_point() + ggtitle("Klasyfikacja K-means")

dd_original <- ggplot(data = dd, aes(x= x, y = y, colour = label)) + geom_point() + ggtitle("Pierwotne klastry")
dd_kmeans <- ggplot(data = dd, aes(x= x, y = y, colour = dd_km.labels)) + geom_point() + ggtitle("Klasyfikacja K-means")

nc_original <- ggplot(data = nc, aes(x= x, y = y, colour = label)) + geom_point() + ggtitle("Pierwotne klastry")
nc_kmeans <- ggplot(data = nc, aes(x= x, y = y, colour = nc_km.labels)) + geom_point() + ggtitle("Klasyfikacja K-means")


ws_original <- ggplot(data = ws, aes(x= x, y = y, colour = shape)) + geom_point() + ggtitle("Pierwotne klastry")
ws_kmeans <- ggplot(data = ws, aes(x= x, y = y, colour = ws_km.labels)) + geom_point() + ggtitle("Klasyfikacja K-means")

```

## Plan wykładu {.build}

- Teoria
  - Dlaczego nie chcemy zawsze używać K-means
  - Alternatywy do K-means
  - Algorytm DBSCAN Wstęp
  - Algorytm DBSCAN Podstawowe Definicje
  - Algorytm DBSCAN dobór optymalnych $\epislon$ i $mp$
  - Algorytm DBSCAN problemy
- R

## Teoria

## Dlaczego nie chcemy zawsze używać `K-means` {.build}

Algorytm `K-means` jest prostym algorytmem, często dającym bardzo dobre rezultaty, jednak ma swoje ograniczenia. Najważniejsze znich to

1. możemy go stosować tylko dla obiektów opisanych zmiennymi ciągłymi.
2. musimy zgóry określić liczbe klastrów
3. jest wrażliwy na szum i obserwacje odstające
4. nie klasyfikuje dobrze klastórw o niewypukłych krztałtach
5. nie klasyfikuje dobrze klastórw o różnych gęstościach

## Różne gęstości {.build}
```{r, echo=FALSE}
dd_original
```

## Różne gęstości
```{r, echo=FALSE}
dd_kmeans
```

## Różne wielkości klastrów {.build}
```{r, echo=FALSE}
ds_original
```

## Różne wielkości klastrów
```{r, echo=FALSE}
ds_kmeans
```

## Klastty o niewypukłych krztałtach {.build}
```{r, echo=FALSE}
nc_original
```

## Klastty o niewypukłych krztałtach
```{r, echo=FALSE}
nc_kmeans
```

## Alternatywy do `K-means` {.build}

Inne grupy algorytmów nauczania bez nadzoru:

  - Expectation–maximization algorithm (EM)
  - Density-Based Clustering
    - `Density-based spatial clustering of applications with noise (DBSCAN)`
    - Ordering points to identify the clustering structure (OPTICS)
    - Density Clustering (DENCLUE)
  - Hierarchical Clustering
    - Single link
    - Complete link
    - Average
    - Centroid
  - inne wersje K-means
    - K-Medoids
    - K-modes


## Algorytm `DBSCAN`  Wstęp {.build}

Problemy `K-means`

1. możemy go stosować tylko dla obiektów opisanych zmiennymi ciągłymi.
2. musimy zgóry określić liczbe klastrów
3. jest wrażliwy na szum i obserwacje odstające
4. nie klasyfikuje dobrze klastórw o niewypukłych krztałtach
5. nie klasyfikuje dobrze klastórw o różnych gęstościach

## Algorytm `DBSCAN` Wstęp

Problemy z którymi poradzi sobie `DBSCAN`

1. możemy go stosować tylko dla obiektów opisanych zmiennymi ciągłymi.
2. `musimy zgóry określić liczbe klastrów`
3. `jest wrażliwy na szum i obserwacje odstające`
4. `nie klasyfikuje dobrze klastórw o niewypukłych krztałtach`
5. nie klasyfikuje dobrze klastórw o różnych gęstościach

## Algorytm `DBSCAN`  Wstęp II {.build} 

W `Density-Based Clustering` staramy podzielić punkty na 'gęste' obszary oddzielone 'niegęstymi' obszarami

#### Oznaczenia

- $\epsilon$ - zdefiniowany przez nas promień okręgu
- $mp$ - zdefiniowana przeznas liczba punktów która musi znaleźć się k kuli
- $p$, $q$,... - punkty

## Algorytm `DBSCAN` Podstawowe Definicje {.build}

#### DEF(gęstość w punkcie $p$)

Gęstością w punkie $p$ nazywamy liczbę punktów znajdująceych się w kuli o środku w punkie $p$ i promienu $\epsilon$.

#### DEF(punkt główny)

Punkt $p$ jest punktem głównym, gdy gęstoś dla punktu $p$ wynosi przynajmniej $mp$.

#### DEF(punkty bezpośrednio osiągalne)

Punkt $q$ jest bezpośrednio osiągalne z punktu głównego $p$, gdy znajdujące się w promienu $epsilon$. Żadne punkty nie są bezpośrednio osiągalne z punktów które nie są punktami głównymi.

#### DEF(punkty osiągalne)

Punkt $q$ jest osiągalny z punktu $p$ gdy istnieje ścierzka $p = p_1,\ldots,p_n = q$, w któej punkt $p_{i+1}$ jest bezposenido osiągalny z punktu $p_i$. Wzystkie punkty z wyjątkiem $q$ muszą być punktami głównymi.

## Algorytm `DBSCAN` Podstawowe Definicje II {.build}

#### DEF(punkty graniczne)

Punkt $p$ nazywamy punktem granicznym, gdy nie jest punktem głównym, ale jest osiąglany.

#### DEF(punkty odstające)

Wszystkie punkty nieosiągalne z żadnego innego punku to punkty odstające.

#### DEF(Klaster)

Klastrem nazywamy maksymalny zbiór punktów osiągalnych (wszystko jedno czy głównych czy nie).

## Algorytm `DBSCAN` dobór optymalnych $\epsilon$ i $mp$ {.build}

## Algorytm `DBSCAN` problemy {.build}

Algorytm słabo klasyfikuje

- klastry o różnej gęstości
- wysoko wymiarowe dane

## R

## Zbiór danych {.build}

Będziemy pracować na zbiorze `multishapes` z pakietu `factoextra` (u nas przechowywany w zmiennej `ws`), oraz używać bibliotek `fpc` i `dbscan`

```{r dataset_summary}
summary(ws)
str(ws)
```

## Zbiór danych 

```{r}
ws_original
```

## Zbiór danych 

```{r}
ws_kmeans
```


## Klasteryzacja z `DBSCAN` {.build}

```{r dbscan1}
ws_dbxcan <- fpc::dbscan(ws[, -3], eps = 0.16, MinPts = 5)

pred_ws_DB <- as.factor(predict(ws_dbxcan))

ggplot(data = ws[, -3], aes(x= x, y = y, colour = pred_ws_DB)) + geom_point() + ggtitle("Klasyfikacja DBSCAN")

```


## Dobieranie optymalnych parametrow `eps` i `MinPts` {.build}

```{r dbscan2}
dbscan::kNNdistplot(ws[, -3], k = 5)
```