---
title: "Wykład V Shiny"
output:
  html_document: default
  html_notebook: default
runtime: shiny
---

### Wstęp

Aby rozpocząć pracę z biblioteką `shiny` należy ją pobrać i załadować:

```{r eval=FALSE}
install.packages("shiny")
```
```{r}
require("shiny")
```

### Tworzenie aplikacji

Każda aplikacja składa się z co najmniej dwuch plików `R`
znajdujących się w tym samum folderze.

- `ui.R` - odpowiada za wygląd interface-u
- `server.R` - odpowiada za backend

najmniejsza (pusta) aplikacja Shiny wygląda następująco

```{r ui1, eval=FALSE}
shinyUI(fluidPage(
  
))
```

```{r server1, eval=FALSE}
shinyServer(function(input, output){
  
})
```

lub jednego o następującej strukturze:

```{r, eval=FALSE}
ui <- shinyUI(
        fluidPage("Hello World")
    )
server <- shinyServer(function(input, output) {
    
})
```



### Wstęp

Najprostrza działająca aplikacja `shiny`:


```{r}
ui <- shinyUI(
        fluidPage("Hello World")
    )
server <- shinyServer(function(input, output) {
    
})

shinyApp(ui = ui, server = server)
```

### Layout

- `fluidPage()` - najprostrzy sposób rzeby stworzyć domyślny prosty Layout
dostosowany do okna przeglądarki
    - `titlePanel()` - panel tytułowy
    - `sidebarLayout()` - funkcja sterująca ukłądem paneli
        - `sidebarPanel()` - panel boczny
        - `mainPanel()` - panel główny
        - `tabsetPanel()` - tworzy zakładki, żeby np. wyśwetlić w jednej 
wykres, w drugiej tabele, w trzeciej   podsumowanie
        - `navlistPanel()` - tworzy na szczycie strony pasek nawigacyjny z 
przyciskami i listami rozwijanymi 
        - `navbarPage()`
        - `wellPanel()`
        - `plotOutput()`


### znaczniki HTML
W `shiny` można używać funkcji, które są odpowednikami znczników HTML. Mają 
one następującą konstrukcję: `tag(arg1, arg2,...)` gdzie 
  -`tag` to nazwa znacznika
  - `arg1` wartość którą normalnie byśmy umieścili między `<tab>` a `</tag>`
  - `arg2, ...` kolejne parametry znacznika jak color, align itp
lista dostępnych funkcji jest następująca 

nazwa funkcji|nazwa znacznika
---|---
`p()`|`<p>`
`h1()`|`<h1>`
`h2()`|`<h2>`
`h3()`|`<h3>`
`h4()`|`<h4>`
`h5()`|`<h5>`
`h6()`|`<h6>`
`a()`|`<a>`
`br()`|`<br>`
`div()`|`<div>`
`span()`|`<span>`	
`pre()`|`<pre>`	
`code()`|`<code>`	
`img()`|`<img>`
`strong()`|`<strong>`	
`em()`|`<em>`	

### Przykład zastosowania `FluidPage` i kilku przykładowych znaczników HTML
```{r ui2}
ui <- shinyUI(fluidPage(
  titlePanel("title panel"), # panel tytuowy
  
  sidebarLayout(position = 'right', # odwraca domuślną pozycję panelu głównego i bocznego
    sidebarPanel("sidebar panel"), # tytaj umieszczamy przyciski suwaki itp
    mainPanel( # tutaj umieszczamy wykresy tabel itp
        h6("Episode IV", align = "center"),
        h6("A NEW HOPE", align = "center"),
        h5("It is a period of civil war.", align = "center"),
        h4("Rebel spaceships, striking", align = "center"),
        h3("from a hidden base, have won", align = "center"),
        h2("their first victory against the", align = "center"),
        h1("evil Galactic Empire.")
    )
  )
))

server <- shinyServer(function(input, output) {
    
})

shinyApp(ui = ui, server = server)
```

### Grid layout
Grid layout tworzymy wewnątrz funkcji `fludiPage()`, za pomocą funkcji `fluidRow()` i `column()`, tak jak na poniższym przykładzie 


### Grid layout przykład
```{r ui3}
ui <-  shinyUI(fluidPage(
  titlePanel("Title"),
  fluidRow(
    column(4,
           wellPanel("some widgets")
           ),
    column(8, 
           plotOutput("some plot")
           )
    ), # pierwszy wiersz
  fluidRow(column(4,
                  p("some content")
                  ),
           column(4,
                  p("some content")
                  ),
           column(4,
                  p("some content")
                  )
           ), # drugi wiersz
  fluidRow(column(3, offset = 3, # kolumny można też przesuwać
                  p("some content")
                  ),
           column(3, offset = 3,
                  p("some content")
                  )
           ), # trzeci wiersz
  fluidRow( # a także zagnieżdżać je w sobie
    column(12,
           "some content",
           fluidRow(
             column(6,
                    "some content",
                    fluidRow(
                      column(6, 
                             "some content"),
                      column(6,
                             "some content")
                    )
             ),
             column(width = 6,
                    "some content")
           )
    )
  ) # czwarty wiersz
))

server <- shinyServer(function(input, output) {
    
})

shinyApp(ui = ui, server = server)

```

### tabsetPanel przykład
```{r ui4}
mainPanel(
  tabsetPanel(position = "below", # zakładki wyświetlane pod zawartością zamiast domyślnie nad
    tabPanel("Plot", plotOutput("plot")), 
    tabPanel("Summary", verbatimTextOutput("summary")), 
    tabPanel("Table", tableOutput("table"))
  )  
)
```

### navbarPage przykład
```{r ui5}
shinyUI(navbarPage("My Application", # tytuł paka nawigacyjnego
  tabPanel("Component 1"), # przycisk
  tabPanel("Component 2"),
  navbarMenu("More",   # lista rozwijana
    tabPanel("Sub-Component A"),
    tabPanel("Sub-Component B"))
))
```


### Dodawanie widgetów

Standardowe widgety w Shiny tworzymy za pomocą poniższych funkcji:

funkcja| widget
---|---
`actionButton()`|Action Button
`checkboxGroupInput()`|A group of check boxes
`checkboxInput()`|A single check box
`dateInput()`|A calendar to aid date selection
`dateRangeInput()`|A pair of calendars for selecting a date range
`fileInput()`|A file upload control wizard
`helpText()`|Help text that can be added to an input form
`numericInput()`|A field to enter numbers
`radioButtons()`|A set of radio buttons
`selectInput()`|A box with choices to select from
`sliderInput()`|A slider bar
`submitButton()`|A submit button
`textInput()`|A field to enter text

# Inputs

- `..Input(inputId = "id", label = "label")` - funkcje za pomocą, 
których przekazujemy parametry do serwera

# Inputs wygląd 

```{r ui7}
shinyUI(fluidPage(
  fluidRow(
    
    column(3,
      h3("Buttons"),
      actionButton("action",
                   label = "Action Button"
      ),
      br(),
      br(),
      submitButton("Submit")
    ),
    column(3,
      h3("Single checkbox"),
      checkboxInput("checkbox",
                    label = "Choice A",
                    value = TRUE
      )
    ),
    column(3,
      checkboxGroupInput("checkGroup",
                         label = h3("Checkbox group"),
                         choices = list("choice 1" = 1,
                                        "choice 2" = 2,
                                        "choice 3" = 3
                                        ),
                         selected = 1
      )
    ),
    column(3,
      dateInput("date",
      label = h3("date Input"),
      value = "2016-01-01"
      )
      
    )
      
  ),
  fluidRow(
    
    column(3,
      dateRangeInput("dates",
                     label = h3("Datarange"),
                     start  = "2001-01-01",
                     end    = "2010-12-31",
                     min    = "2001-01-01",
                     max    = "2012-12-21",
                     format = "mm/dd/yy",
                     separator = " - "
      )     
    ),
    column(3,
      fileInput("file", label = h3("File input"))     
    ),
    column(3,
      h3("Help text"),
      helpText("Note: help text isn't a true widget,", 
        "but it provides an easy way to add text to",
        "accompany other widgets.")           
    ),
    column(3,
      numericInput("num", 
                   label = h3("Numeric input"), 
                   value = 1)     
      
    )
        
  ),
  fluidRow(
    
    column(3,
      radioButtons("radio", label = h3("Radio buttons"),
        choices = list("Choice 1" = 1, "Choice 2" = 2,
                       "Choice 3" = 3),selected = 1)),
    
    column(3,
      selectInput("select", label = h3("Select box"), 
        choices = list("Choice 1" = 1, "Choice 2" = 2,
                       "Choice 3" = 3), selected = 1)),
    
    column(3, 
      sliderInput("slider1", label = h3("Sliders"),
        min = 0, max = 100, value = 50),
      sliderInput("slider2", "",
        min = 0, max = 100, value = c(25, 75))
      ),
    
    column(3, 
      textInput("text", label = h3("Text input"), 
        value = "Enter text..."))   
  )
))
```

# Inputs i Outputs Prosty Przykład zastosowania 

```{r}
ui <- shinyUI(fluidPage(
    sliderInput(inputId = "num",
                label = "Choose a number",
                value = 25,
                min = 1,
                max = 100),
    
    plotOutput("hist")
))

server <- shinyServer(function(input, output){
    output$hist <- renderPlot({
        title <- "100 random normal values"
        hist(rnorm(input$num), main = title)
    })
})

shinyApp(ui = ui, server = server)
```

### wyświetlanie danych
By wyświetlić dane musimy:
1. stworzyć dla nich miejsce w `ui.R`
2. wygenerować je w `server.R`

### Miesce na wyświetlanie danych

możemy skożystać z następujących sposobóW wyświetlania danych w `ui.R`

funkcja|wynik
---|---
`htmlOutput()`|czysty HTML
`imageOutput()`|obraz
`plotOutput()`|wykres
`tableOutput()`|tablica
`textOutput()`|tekst
`uiOutput()`|czysty HTML
`verbatimTextOutput()`|tekst

### Renderowanie danych

możemy skożystać z następujących sposobóW renderowania danych w `server.R`

funkcja|wynik
---|---
`renderImage({})`|obraz (zapisany jako link do pliku źródłowego)
`renderPlot({})`|wykres
`renderPrint({})`|cokolewiek co wyświetlamy za pomocą `print()`
`renderTable({})`|ramka danych, macierz, co kolwiek innego o tabelarycznej strukturze
`renderText({})`|ciąg znaków np. "Hello Wolrd"
`renderUI({})`| Shiny tag object lub HTML 

### odwołania między ui a serwerem 

wyrenderowany wynik przypisujemy zwykle do pola `output$nazwa` by ją wyświetlić później w `ui.R` np `output$plot1 <- renderPlot({})`, `plotOutput("plot1")`

w pilku `server.R` możemy się odnosić do wartości z widgetów w następujący sposób: `nazwa_widgetu$zmienna`

### Moment renderowania danych

Dane możemy umieścić w trzech miejscach, w zależności od tego gdzie je umieścimy, będą one wykonywane w różnym momęcie

```{r server3, eval=FALSE}
# Server R

# gdy umieścimy kod tutaj, zostanie on wykonany gdy aplikacjia zostanie załadowana (wykonanie runApp())

shinyServer(function(input, output){
  
  # gdy umieścimy kod tutaj zostanie on wykonany za każdym razem, gdy urzytkownik odwiedzi aplikacjię
  
  output$map <- renderPlot({
    
    # gdy umieścimy kod tutaj zostanie on wywołany za każdym razem, gdy urzytkownik zmieni coś w widgecie
    
  })
})
```

### Reactive

`Reactive` expressions aktualizują się, gdy zostanie zmieniony, któryś z zależnych widgetów tworzymy je w następujący sposób:

```{r server4, eval=FALSE}
dataInput <- reactive({
  someData[, col = widget$value]
})
```

Do `Reactive expressions` odwołujemy się w dalszej części kodu w następujący sposób
`dataInput()`.

### Isolate

`isolate` stotsujemy, gdy chcemy by jakaś wartość nie odpowiadała na zmianę (nie była reaktywna) np.

```{r server5, eval=FALSE}
output$hsit <- renderPlot({
  hist(rnomr(100),
       main = isolate(input$title))
})
```
powyższy kod bez isolate za każdym razem po zmianie tytułu na nowo by losował rozkład.

### observeIvent()

`observeIvent()`

```{r observeIvent, eval=FALSE}
observeEvent(input$button, {print(input$button)})
```

`{print(input$button)}` wykona się tylko wtdy gdy zostanie wykonana akcja na `input$button`

### observe

`observe()` działa podobnie do `observeEvent()`, ale różni się składnią,
zostanie wykonane gdy zmieni się jakikolwiek jaka kolwiek wartość `input$value` zawarta w `observe`.

### eventReactive

`eventReactive()` słóży do opóźniania reakcji, np zmieniam wartość na sliderze lub w polu ale wykres przelicza się dopiero po kliknięciu przycisku

```{r, eventReactive, eval=FALSE}
data <- eventReactive(input$button, {rnorm(input$num)})
```

Wartość w `{rnorm(input$num)}` zostanie przeliczona tylko wtedy gdy zmieni się wartość `input$button`

### reactiveValues

`reactiveValues()` - tworzy listę wartości reaktywnych, którymi możemy manipulować w następujący sposób
```{r, eval=FALSE}
rv <- reactiveValues(data = rnorm(100)) # może przyjąć więcej niż jeden argument np. data2 = runif(100)

observeEvent(input$normalny, {rv$data <- rnorm(100)})
observeEvent(input$uniform, {rv$data <- runif(100)})

output$hist <- renderPlot({
  hist(rv$data)
})
```